【裁判字號】    99,上訴,1399
【裁判日期】    991007
【裁判案由】    妨害風化
【裁判全文】
臺灣高等法院高雄分院刑事判決        99年度上訴字第1399號
上  訴  人
即  被  告  乙○○
            甲○○
上列上訴人因妨害風化案件，不服臺灣高雄地方法院99年度訴字
第267 號中華民國99年7 月6 日第一審判決（起訴案號：臺灣高
雄地方法院檢察署98年度偵字第13479 號），提起上訴，本院判
決如下：
     主  文
上訴駁回。
     事  實
一、乙○○係址設高雄市苓雅區○○○路101 號4 樓「真愛美容
    有限公司」（店面招牌為「真愛美容美體SPA 會館」，營利
    事業登記名稱為「真愛美容有限公司」，下稱真愛會館）之
    負責人，甲○○及姓名年籍不詳綽號「阿義」之成年男子則
    為乙○○所僱用在該店任職之員工。乙○○、甲○○及「阿
    義」共同基於意圖營利而容留、媒介成年女子與男客為猥褻
    之犯意聯絡，於民國98年4 月28日下午9 時50分許，由乙○
    ○提供該店之包廂，甲○○在櫃檯負責把風，「阿義」則接
    待進入該店消費之男客蘇柏丞至A108號包廂內等候，並通知
    該店女美容師褚孟真至上開包廂為蘇柏丞服務。褚孟真至該
    包廂後，即以50分鐘、新臺幣（下同）1,400 元之代價，於
    包廂內為蘇柏丞按摩身體各部位，並為蘇柏丞手淫直至射精
    為止（即俗稱「半套」之性交易）之猥褻行為。乙○○因此
    可分得部分款項，甲○○及「阿義」則向乙○○支薪，藉此
    方式營利。嗣於同日下午10時45分許，因臺灣高雄地方法院
    檢察署檢察事務官會同警方前往上址執行臨檢，甲○○見狀
    即按下裝設於櫃檯桌面上之臨檢警示燈開關示警，「阿義」
    則趁混亂之際往外逃跑。執行員警隨即前往各包廂執行臨檢
    ，因褚孟真與蘇柏丞甫完成上述之猥褻行為而遭員警查獲，
    並扣得真愛會館營利事業負責人及名稱變更登記申請函4 張
    、美容師服務評鑑表、報價單、三竹資訊「資料庫行銷簡訊
    Data Minin g SMS」訂購單、美容師守則、現場人員作業流
    程、美容師規章、該店平面配置圖、乙○○履歷表各1 張、
    KY（即潤滑液）1 罐及MOTOROLA廠牌行動電話（機身序號
    000000 000000000號）及NOKIA 廠牌行動電話（含SIM 卡，
    門號00 00000000 號）各1 支後，始查悉上情。
二、案經高雄市政府警察局苓雅分局報告臺灣高雄地方法院檢察
    署檢察官偵查起訴。
     理  由
一、證據能力方面：按被告以外之人於審判外之陳述，雖不符刑
    事訴訟法第159 條之1 至第159 條之4 之規定，而經當事人
    於審判程序同意作為證據，法院審酌該言詞陳述或書面陳述
    作成時之情況，認為適當者，亦得為證據，刑事訴訟法第
    159 條之5 第1 項定有明文。本件檢察官、被告乙○○及甲
    ○○於本院審判程序時，就本判決所引用之審判外言詞或書
    面陳述，均明示同意有證據能力，本院審酌該具有傳聞證據
    性質之證據，其取得過程並無瑕疵，與待證事實具有關聯性
    ，證明力非明顯過低，以之作為證據係屬適當，認均得為證
    據。
二、訊據上訴人即被告乙○○、甲○○，乙○○固坦承係擔任真
    愛會館之負責人；甲○○固坦承被警查獲時在真愛會館現場
    等情；惟均矢口否認有何妨害風化犯行。乙○○辯稱：真愛
    會館僅從事頸部以上美容服務，伊於98年4 月間才接手經營
    ，伊不知道店內有裝設臨檢燈及包廂內有加裝一道門栓，更
    不知有美容師守則及價目表、KY等物，店內完全沒有在做半
    套或全套的性交易云云；甲○○辯稱：伊於查獲當日僅係前
    往真愛會館找認識的朋友張涵潔，但因張涵潔正在工作，所
    以就與乙○○聊天並趁機拉保險，伊不知道店內之臨檢警示
    燈裝設在那，因當時租屋在高雄市○○區○○路102 號4 樓
    ，所以常在附近活動，行動電話之基地臺位置才會在該區範
    圍內，伊沒有在該店負責任何工作云云。
三、經查：
  (一)原址設在高雄市苓雅區○○○路101 號4 樓，負責人為張耀
    文之「東東美容有限公司」，分別於98年3 月間及同年4 月
    間向高雄市政府申請變更公司名稱為「真愛美容有限公司」
    及變更代表人為「乙○○」，經高雄市政府於98年3 月16日
    、同年4 月27日核准予以變更等情，有高雄市政府98年3 月
    16日高市府經二公字第09800464200 號函、98年4 月27日高
    市府經二公字第09800511380 號函及有限公司變更登記表影
    本各1 紙在卷可稽〔臺灣高雄地方法院檢察署98年度偵字第
    13479 號卷（下稱偵卷）第71頁、第97頁至第99頁〕，亦為
    被告乙○○所不爭。又高雄市政府警察局行政科專勤組員警
    於98年4 月28日下午10時45分，在真愛會館執行臨檢，現場
    除該店之負責人即被告乙○○外，被告甲○○係位在該公司
    櫃檯內，另A108號、A110號、A111號、A105號包廂內，則分
    別查獲服務生褚孟真、張涵潔、王慧婷、蕭珮菱、男客蘇柏
    丞、榮騰憲、鍾炤和、吳旻晉等人，並扣得真愛會館營利事
    業負責人、名稱變更登記申請函、平面配置圖、乙○○履歷
    表、美容師服務評鑑表、報價單、三竹資訊「資料庫行銷簡
    訊Data Mining SMS 」訂購單、美容師守則、現場人員作業
    流程、美容師規章、價目表（上載相關之英文、日文發音）
    等，且現場包廂房門均裝設拉鎖，包廂亦均有警示燈及浴室
    設備等情，有高雄市政府警察局行政科專勤組搜索、扣押筆
    錄、扣押物品目錄表共4 份、上開現場人員之調查筆錄、資
    料及現場照片共計25張附卷可佐（偵卷第5 頁至第99頁）。
    此部分之事實，自堪認定。
  (二)證人即男客蘇柏丞於警詢中證稱：伊於98年4 月28日下午9
    時50分左右進入真愛會館，該店之1 名男子就帶伊至A108號
    包廂，進入包廂後就先去洗澡，洗完澡出來小姐就在包廂內
    ，伊著1 條內褲趴在按摩椅上，小姐就用手技幫伊按摩背部
    、四肢，按摩一下後就叫伊翻過身，在伊翻過正面時，小姐
    就自動把全身衣物脫光，接著繼續按摩胸部，按摩過後小姐
    拿出保險套幫伊在生殖器上套上，開始幫伊手淫，手淫過程
    中伊有用手撫摸小姐身體，直到伊射精，射精完後小姐就把
    保險套拿去，伊就自己去洗澡，洗完出來穿衣服時，包廂內
    忽然亮起燈，接著警察就進來了，幫伊服務的小姐就是褚孟
    真，費用是1,400 元，但當天錢還沒付等情明確（偵卷第9
    頁至第11頁）。核其於偵訊及原審法院審理時證述之情節相
    符（偵卷第111 頁、第112 頁，原審法院卷第36頁、第37頁
    ）。證人蘇柏丞尚證稱因伊有朋友收到簡訊，說有優待比較
    便宜等語（原審法院卷第37頁背面），此與會館內所查扣之
    「三竹資訊『資料庫行銷簡訊Data M ining SMS』訂購單」
    ，由該會館委由該資訊公司於98年3 月16日發訊予會員之簡
    訊內容：「< 東東會館，開春酬賓> 感受最靚辣的刺激，全
    新美眉數10名為你服務。即日起憑此簡訊3 月底前消費可抵
    200 元。預約專線：00 -0 000000」（偵卷第80頁）等情互
    為吻合。因證人蘇柏丞僅為至該會館消費之民眾，與會館之
    負責人並無任何夙怨嫌隙，衡情自無甘冒偽證之法律責任，
    多次捏造令己難堪之不實證述，是其上開證述應非虛妄而堪
    以採信。至證人即美容師褚孟真於警詢及偵訊時固否認幫蘇
    柏丞做半套之服務，惟其所陳稱會館之收費標準為2 小時1,
    600 元，此與其他同為該會館之美容師蕭珮菱、張涵潔及王
    慧婷於警詢時所供述1 小時1,600 元之價格迥然不同（偵卷
    第16頁、第22頁、第25頁），且其供稱伊於98年4 月6 日至
    會館上班，伊是向被告乙○○應徵云云（偵卷第8 頁），然
    被告乙○○係於98年4 月27日始變更為該會館之代表人，且
    被告乙○○於原審法院審理時亦陳稱於98年4 月20幾日才開
    始在會館工作等語甚明（原審法院卷第43頁），因證人褚孟
    真上開之證述，顯與上開會館之美容師及被告乙○○所述有
    別，其真實性已誠有疑。況半套性交易乃非法行為，且為警
    方查緝對象，身為會館所僱用之人員並為男客提供服務，為
    迴護會館負責人及己身之利害關係之衡量，自難期以能據實
    陳述。是褚孟真此部分之陳述，要難憑取。從而，證人蘇柏
    丞確有於上開時、地，與褚孟真為半套性交易之事實，即堪
    以認定。又證人蘇柏丞於原審法院審理時證述真愛會館消費
    方式為50分鐘1,400 元，此與現場男客榮騰憲、鍾炤和於警
    詢時陳稱該會館收費標準為「1 節50分鐘1,400 元」、「50
    分算1 節」等情相符（原審法院卷第36頁背面，偵卷第19頁
    、第27頁背面），亦與扣案之價目表上記載50分鐘1,60 0元
    及該會館委由三竹資訊公司以簡訊通知會員稱：憑簡訊消費
    可抵200 元之情形互核一致（即1, 600元-200元=1,400元，
    偵卷第76頁、第80頁），是該會館之收費標準應為50分鐘、
    1,400 元之事實，併予敘明，
  (三)證人蘇柏丞於警詢復證稱：A108號包廂可以上鎖，小姐為伊
    服務時有上鎖，有裝設警示燈，當時與小姐在包廂內，當伊
    快穿好衣服時，包廂內忽然亮起燈來，接著警方就進來了等
    語明確（偵卷第11頁）。而會館包廂內有臨檢開關，且裝設
    臨檢燈，包廂門除喇叭鎖，另裝有拉鎖可上鎖，並有浴室沖
    澡設施之事實，有現場照片7 張附卷供參（偵卷第32頁、第
    33頁），足徵與上開證人蘇柏丞所證述之內容相符。又現場
    臨檢查扣之美容師規章，其中第5 點、第6 點分別規定：「
    作業流程大約10分鐘，背部頸部按摩（做輕功一下必須不能
    停下，50分流程直到完畢共澡，幫客人穿衣鞋梳理頭髮送客
    號碼）」、「如mc來時請於上班時間插牌時，告知櫃檯」，
    另價目表上亦明確記載：「1/2<半套>=half sex 50 分=f
    ifty minute 一千六百元=one thousand six hundred ‥」
    等字樣（偵卷第76頁）。故綜合觀察會館之陳設、裝備及相
    關之規章內容可知，倘該會館僅提供頸部以上之單純按摩，
    實無須每間包廂皆規劃浴室，更無須裝設警示燈示警，並於
    美容師於包廂內幫男客服務時加以上鎖，美容師規章甚且敘
    及「完畢共澡」、「mc來告知櫃檯」、「半套、性」等完全
    與單純按摩毫無相干之用語，反足印證與一般性交易之色情
    業者提供包廂、媒介性交易、猥褻之情況不謀而合。再者，
    證人蘇柏丞於原審法院審理時尚證述：伊進去真愛會館時，
    有1 個男的問伊要怎樣的小姐，伊記得好像跟他講要皮膚比
    較白的小姐等語（原審法院卷第36頁背面），且於警察現場
    執行臨檢時，每1 間包廂均為1 名美容師與1 名男客在內，
    而查扣的「現場人員作業流程」第7 點復載有：「包廂待客
    ，燈不要太亮」之規定（偵卷第83頁），此情均與單純按摩
    服務之業者，無須提供小姐供挑選，且避免女按摩師與消費
    者於包廂內發生糾紛，多以拉門設計或未上鎖、開燈之方式
    ，加以防犯之情形亦大相逕庭。且衡諸常情，倘褚孟真係為
    增加個人收入，而違背公司規定私下與男客進行性交易之服
    務，理應向男客告知需另行計價並提高收費，且為避免他人
    或公司老闆察知，導致遭開除之風險，應會在包廂內即向男
    客收取費用，並扣除其額外為性交易服務之費用後，始將店
    內規定之基本消費繳回櫃臺，惟依證人蘇柏丞於偵訊時所證
    稱，伊至真愛會館消費時，接待伊的人沒有介紹服務方式和
    收費，但伊知道費用是1,400 元等語（偵卷第111 頁），且
    證人褚孟真亦於偵訊時證述伊沒有把客人消費的部分抽成，
    客人消費完，要把錢交給老闆等情（偵卷第112 頁），足證
    證人蘇柏丞與褚孟真於員警執行臨檢前，於A108號包廂內有
    半套之性交易，乃包含在1,400 元之金額內，且為該會館之
    常態性消費至為明確。故被告乙○○倘無容留所僱用之美容
    師在包廂房間內與男客從事半套之性交易，並從中抽取部分
    金額方式以營利，而僅係經營單純之按摩，實無須為上開之
    裝設與規定，亦無庸在警察臨檢時突然開啟臨檢燈示警，是
    被告乙○○辯稱真愛會館僅從事頸部以上美容服務，不知道
    店內有裝設臨檢燈及包廂內有加裝一道門栓，更不知有美容
    師守則及價目表、KY等物，店內完全沒有在做半套或全套的
    性交易云云，洵屬卸責之詞，核無可採。
  (四)被告甲○○於檢察官偵查中雖提出其於統一安聯人壽保險股
    份有限公司之人身保險業務員登錄證，及投資型保險商品業
    務員資格測驗合格證各1 份，擬證明其被查獲當時職業是在
    做保險，當時去該處是要拉保險云云。然查上開人身保險業
    務員登錄證及測驗合格證均是在95年間核發（見98年度偵字
    第13479 號偵查卷第131 頁），而在本件之前，設於同址高
    雄市苓雅區○○○路101 號4 樓之「東東美容美體SPA 會館
    」，於98年1 月21日凌晨被警員臨檢查獲有從事猥褻及性交
    等全套性交易之情形時，被告甲○○亦係坐在櫃臺內被查獲
    ，而被告甲○○當時是辯稱：「我是美容師…臨檢時其他美
    容師在休息室，我是手機無電去櫃臺借電話」等語，此有臺
    灣高雄地方法院檢察署檢察官98年度偵字第3265號不起訴處
    分書1 份附卷可稽。則被告甲○○如係從事保險業務，又何
    以於95年間核發人身保險業務員登錄證及測驗合格證後，迄
    98年間仍在東東美容美體SPA 會館任職美容師？經檢察官就
    此問題提出質問，被告甲○○始坦承是兼職性拉保險。則被
    告甲○○既非專職性從事保險業務，與其在真愛會館上班並
    無衝突，上開證明，自不足為其有利認定之依據。
  (五)又證人即執行臨檢之員警林志丞於原審到庭具結證稱：臨檢
    時被告甲○○1 人站在櫃檯內，櫃檯的桌上有臨檢燈之開關
    ，只有被告甲○○可以碰觸到櫃檯區內之臨檢燈開關等語綦
    詳（原審法院卷第39頁及其背面），被告甲○○於偵訊時亦
    供稱臨檢時伊在櫃檯旁邊，且把包包放在櫃檯下面等情無訛
    （偵卷第89頁）。因一般營業場所，櫃檯應為收納金錢或存
    放公司相關資料之處所，除非負責會計或公司重要之相關人
    員，為避免金錢遭竊取或資料遺失，理應限制非相關人等進
    入櫃檯處。且依該會館之平面圖（偵卷第75頁）所示，其櫃
    檯係設置於會館入口處之右側，櫃檯前方即入口處之左側，
    則擺放1 組沙發，櫃檯的後方即為小姐的休息室，故被告甲
    ○○至該會館如僅為找其朋友張涵潔，或向被告乙○○拉保
    險，按理應事先約定時間，如對方有空，始需至該處會面；
    且如對方適巧有事，因僅是訪客，亦應坐於大廳之沙發或進
    入小姐休息室等候、洽談，始符常情。然本件被告甲○○於
    臨檢時卻站立於櫃檯內，更將隨身之包包放置於櫃檯下方，
    顯見其本身之座位即在該處，而與其所辯不符。再者，被告
    甲○○所使用之行動電話門號0000000000號，於98年4 月14
    日起至同年月28日止，依其通聯記錄所顯示之基地臺位置（
    偵卷第133 頁至第147 頁），被告甲○○於靠近真愛會館五
    福三路之通話，不僅高達43通，且時間亦多為晚上及凌晨時
    分，其中甚有17通為凌晨1 時至5 時許之通話。縱認被告案
    發時係租屋於高雄市○○區○○路102 號4 樓乙節為真，惟
    該處之通話基地臺位置，依被告甲○○所使用行動電話遠傳
    電信股份有限公司提供之基地臺通訊範圍位置圖所示（原審
    法院審訴卷第32頁至第37頁），應為高雄市苓雅區○○○路
    、海邊路及青年二路所設置之基地臺，尚不及於五福三路，
    被告甲○○於偵訊時亦供稱並沒有朋友住在真愛會館附近或
    住在五福三路等語（偵卷第155 頁），顯見被告甲○○於上
    開時間有密集性地出入五福三路真愛會館附近（或真愛會館
    內）之事實無疑。且依該通聯紀錄顯示，案發當晚被告甲○
    ○16時47分37秒許起即陸續在五福三路真愛會館附近（或真
    愛會館內）有通話之情形，益徵被告甲○○所稱案發時係單
    純至會館找朋友之情形，應與實情不符。揆之上開各情以觀
    ，因警察執行臨檢時，該會館之臨檢燈即時亮起，而被告甲
    ○○當時係位在櫃檯內，且櫃檯桌上之臨檢燈開關依裝設之
    位置，僅有被告甲○○能觸碰的到，況依通聯紀錄所示，被
    告甲○○有經常出入之會館之相當可能性，非其所述僅於案
    發時單純至會館找朋友或向被告乙○○拉保險，應為真愛會
    館之員工，且於警察臨檢時，即時按下臨檢燈按鈕示警之事
    實，應堪予認定。是被告甲○○上開所辯，均屬飾詞諉責，
    無足採信。至員工資料，僅是公司為員工投保及聯繫之用，
    並非以員工資料之有無做為是否為公司員工之判準，是扣案
    之資料雖無被告甲○○之個人資料，尚不足為被告甲○○有
    利之認定，附此敘明。
  (六)綜上所述，本件事證已臻明確，被告乙○○、甲○○所辯，
    均顯係卸責之詞，不足採信，上開犯行，均堪認定。
四、按以自己犯罪之意思而參與犯罪構成要件行為之實施者，均
    為共同正犯；又共同正犯間，非僅就其自己實施之行為負其
    責任，並在犯意聯絡之範圍內，對於他共同正犯所實施之行
    為，亦應共同負責。是本件被告乙○○為真愛會館之負責人
    ，係抽取性交易代價以營利，而被告甲○○與綽號「阿義」
    之成年男子均為被告乙○○僱用之員工，其中被告甲○○於
    櫃檯內負責把風，且於警察執行臨檢時開啟臨檢燈示警，另
    綽號「阿義」之成年男子，則媒介成年女子與男客為猥褻之
    行為，均以自己參與犯罪之意思，意圖營利而容留、媒介成
    年女子與他人為猥褻之犯行，依上所述，被告乙○○與甲○
    ○，有犯意聯絡及行為分擔，均為共同正犯無訛。是核被告
    乙○○、甲○○所為，均係犯刑法第231 條第1 項前段之圖
    利容留、媒介猥褻罪，其媒介之低度行為應為容留之高度行
    為所吸收，僅論以圖利容留猥褻罪。又其2 人與姓名年籍不
    詳綽號「阿義」之成年男子就上開犯行，有犯意聯絡及行為
    分擔，應論以共同正犯。
五、原審因依刑法第28條、第231 條第1 項前段、第41條第1 項
    前，刑法施行法第1 條之1 之規定，並審酌被告2 人為圖私
    利，容留店內服務小姐與男客為半套性交易之猥褻行為，並
    從中抽取代價營利，破壞社會善良風氣，法紀觀念淺薄，且
    犯後否認犯行，顯無悔意，並衡以被告乙○○為真愛會館之
    負責人，另被告甲○○為該會館之員工，參與情節輕重所有
    不同，暨審酌被告乙○○教育程度為專科肄業，被告甲○○
    為大學肄業及其犯罪之動機、目的、手段及公訴人分別求處
    被告乙○○有期徒刑6 月、被告甲○○有期徒刑8 月應屬過
    重等一切情狀，分別量處被告乙○○有期徒刑5 月；被告甲
    ○○有期徒刑4 月。並均諭知如易科罰金，均以1,000 元折
    算1 日。併敘明扣案之KY（即潤滑液）1 罐，係於真愛會館
    內所扣得，應為供犯罪所用或犯罪預備之物，惟被告乙○○
    、甲○○均未供承為其所有（偵卷第6 頁、原審法院卷第51
    頁背面），爰不予宣告沒收。又扣案之美容師服務評鑑表、
    報價單、三竹資訊「資料庫行銷簡訊Data Minin g SMS」訂
    購單、美容師守則、現場人員作業流程、美容師規章、價目
    表各1 張等，僅為該會館內部資料及向其他公司訂購之存根
    ，並非紀錄本件查獲褚孟真與蘇柏丞從事半套性交易之情形
    ，尚無證據證明為本件犯罪或供犯罪預備之物，亦無證據證
    明與本案直接相關，爰不予以宣告沒收。至真愛會館營利事
    業負責人、名稱變更登記申請函等，係高雄市政府依法所核
    發，另平面配置圖、乙○○履歷表等，僅為該建物之內部陳
    設之圖示及被告乙○○所填寫之個人資料，非供本案犯罪所
    用或預備之用，爰不另宣告沒收。餘扣案之MOTOROLA廠牌行
    動電話（機身序號000000000000000 號）及NOKI A廠牌行動
    電話（含SIM 卡，門號0000000000號）各1 支，亦無積極證
    據足資證明係供本案犯罪或預備供犯罪之用，亦不另宣告沒
    收之。認事用法，核無不合，量刑亦屬妥適。被告乙○○、
    甲○○上訴意旨，仍執前詞，否認犯罪，指摘原判決不當，
    為無理由，均應予駁回。
據上論結，應依刑事訴訟法第368 條，判決如主文。
本案經檢察官郭振昌到庭執行職務。
中    華    民    國    99    年    10    月     7    日
                刑事第五庭    審判長法  官  曾永宗
                                    法  官  鍾宗霖
                                    法  官  任森銓
以上正本證明與原本無異。
如不服本判決應於收受本判決後10日內向本院提出上訴書狀，其
未敘述上訴理由者，並得於提起上訴後10日內向本院補提理由書
狀（應附繕本）。
中    華    民    國    99    年    10    月    7     日
                                    書記官  呂素珍
附錄本判決論罪科刑法條：
刑法第231條
意圖使男女與他人為性交或猥褻之行為，而引誘、容留或媒介以
營利者，處5 年以下有期徒刑，得併科10萬元以下罰金。以詐術
犯之者，亦同。
公務員包庇他人犯前項之罪者，依前項之規定加重其刑至二分之
一。

司法院資訊處製作；財團法人民間司法改革基金會備份。
